# 【请教陈老师】瑞华研究中超额储值的会计处理疑问

提问人：polaris1124111 时间：2022-07-25 16:43:27
您好陈老师，
关于新收入准则下，超额储值的会计处理有一点点疑惑，想跟您探讨一下，请您指教不足之处。
案例案例：：
1 、储值 1000 ，送 200 ， 200 元不指定用途。
2 、储值 1000 ，送 200 ， 200 元只能用来兑换制定商品。（只能兑换奶茶）
案例 1 ：对于对于储值赠送 200 ，首先确认合同负债 1000 ，业务系统记录可消费金额 1200 。相当于公司给予了消费者1000/1200=0.83的折扣。下次消费者用储值卡消费时，例如消费了 70 元，则用70*0.83确认收入，同时冲减合同负债。
案例 1 分录：
借：银行存款 1000
贷：合同负债 1000
借：合同负债70*0.83=50.10
贷：主营业务收入50.10
案例 2 ：我参照了瑞华研究中问题2-1-52（充值赠品的相关会计处理），其中案例背景是充值 5000 ，赠送 700 元的自行车。我理解是不是与案例 2 中储值 1000 赠送 200 ，只能兑换制定商品类似呢？
瑞华研究案例中在不考虑增值税的情况下，合同总对价 5000 元，自行车的单独售价 700 ，其他商品的单独售价5000-700=4300在计算分摊合同对价时：分摊至自行车的金额=5000*700/(700+4300)
分摊至其他商品的对价时：5000*4300/(700+4300)
在自行车交付给顾客时控制权转移，确认收入。此时我理解应当是将5000*700/(700+4300) 冲减合同负债，确认收入。
按照瑞华研究中的案例推演，对于案例 2 中充值 1000 送 200 （ 200 元只能兑换奶茶）奶茶的单独售价 200 ，其他商品的单独售价1000-200=800.在计算分摊合同对价时，分摊至奶茶的金额=1000*200/(200+800)
区别在于，消费者不一定是在同一时间行使或者全部行使兑换奶茶的权利。因此我理解是不是应该是用实际消费的金额例如 160 乘以200/(200+800)来冲减合同负债。
请问陈老师，
1 ）目前我的理解是否准确，案例 2 充值 1000 赠送 200 （只能兑换奶茶）是否可以用瑞华研究中的案例作为参考。
2 ）目前来看，案例 1 的处理方法与案例 2 的处理方法是不同的。即在计算分摊奶茶金额时使用的分母是不一样的，案例 1 中分母是1000+200，案例 2 中分母是800+200.多谢陈老师~~

回答人：chenyiwei
这两种情况的差别，并不是“是否只能兑换指定商品”，而是该指定商品是否属于本企业日常经营活动中正常经营的商品，以及其市场价格能否可靠确定。
在“充值 5000 奖励价值 700 的自行车”案例中，自行车并非本企业日常经营的商品，本企业要兑现这一奖品就必须按市场价格外购自行车，并且该自行车的市场价格 700 元对于充值的顾客而言也是已知的。在此情况下，本企业的做法实质上相当于现金返利，需确认的是确定金额（ 700 ）的金融负债，而不是合同负债，也不适用新收入准则关于合同总价在不同履约义务之间按各自单独售价比例进行分摊的规定。
而在另一案例中，顾客消费兑换的商品是本企业日常活动中正常经营的商品，因此可以适用新收入准则关于合同总价在不同履约义务之间按各自单独售价比例进行分摊的规定，对合同总价（即客户的实际充值金额）在正常销售的商品和赠品这两项履约义务之间分摊。分摊后的价格低于正常市价的差额属于价格折扣。
所以，说到底还是如何区分金融负债和合同负债的问题，参考：中国证监会《监管规则适用指引——会计类第 1 号》之问题“1-17 区分合同负债和金融负债”。